---
title: "度数分布表とヒストグラム"
date: 2024-12-08
---

## 準備

### プロジェクトの設定

使用するライブラリ: ggplot2

```{r}
library(ggplot2)
theme_set( theme_bw(base_family = "HiraKakuProN-W3")) 
```

### データの準備

```{r}
# 男性の身長データ
set.seed(123)

# 男性の身長データ（平均172cm、標準偏差7cm）
male_height <- rnorm(50, mean = 172, sd = 7)

# データフレームに変換
df <- data.frame(PersonID = 1:50, Height = round(male_height, 1))
```

男性の身長を意識して適当なデータを作成しました．

```{r}
head(df)
```

## 度数分布

データをいくつかの範囲（階級）に分けて，その範囲に属するデータの数（度数）をまとめたもの．データの全体的な傾向を視覚的に把握するのに役立つ．

## 度数分布表

度数分布表は，各階級に属するデータの数を表した表である．

N: データサイズの総数

n: 階級の個数

一般的に以下の項目を含む．

-   階級値

-   度数

-   相対度数

-   累積度数

-   累積相対度数

### 階級値 $x_{n}$

階級を代表する値であり階級の中央値をとる．

$$
x_{n} = \frac{a_{n-1} + a_{n}}{2}
$$

代表的な階級数の求め方は後述する．

### 度数 $f_{n}$

階級に属するデータの個数

### 相対度数 $p$

全体に対し各度数が占める割合

$$
p = \frac{f_{n}}{N}
$$

### 累積度数 $F_{n}$

その階級までの度数の総和

$$
F_{n} = f_{1} + f_{2} + ... + f_{n}
$$

### 累積相対度数 $P$

全体に対し各累積度数が占める割合

$$
P = \frac{F_{n}}{N}
$$

## 度数分布表の作り方

### 1. レンジ$R$と階級数$n$を求める

$$
R = Max - Min
$$

$$
n = 1 + \log{N}
$$

階級数の計算方法にはいくつかの方法がある．もっとも一般的に使われる方法は「**スタージェスの公式**」です．

$$
n = 1 + \frac{\log_{10}{N}}{\log_{10}{2}} = 1 + \log{N}
$$

他には「鈴木の公式」などがあります．

$$
n = 1.7\sqrt[3]{N}
$$

今回は「スタージェスの公式」を使用します．

```{r}
# 最大値と最小値の取得
max_value <- max(df$Height)
min_value <- min(df$Height)

# 範囲の計算
r <- max_value - min_value

# データの個数を取得
n <- length(df$PersonID)

# スタージェスの公式で階級数を計算
k <- ceiling(1 + log2(n))
```

### 階級と階級値を決める

```{r}
# 階級幅の計算
class_width <- ceiling(r / k)

# 階級用の値を作成（最小値から階級幅ごとの数列を生成）
class_vec <- seq(from = min_value, to = max_value + class_width, by = class_width)

# 階級値の計算（right=FALSEだと左側の境界を含み、右側は含まない）
cut_data <- cut(df$Height, breaks = class_vec, right = FALSE, include.lowest = TRUE)
```

### 度数を集計し，度数分布表を作成する

```{r}
# 度数分布表を作成
freq_table <- table(cut_data)
freq_table
```

ここで作成した度数分布表は相対度数，累積度数，累積相対度数を含みません． それぞれについて後ほど計算します．

### 累積度数の計算

```{r}
cumsum(freq_table)
```

### 相対度数の計算

```{r}
# 相対度数の計算
relative_freq <- prop.table(freq_table)
relative_freq
```

### 累積相対度数の計算

```{r}
# 累積相対度数を計算
cum_relative_freq <- cumsum(relative_freq)
cum_relative_freq
```

### ヒストグラム

```{r}
# ヒストグラム
ggplot(df, mapping = aes(x = Height)) +
  geom_histogram(bins = 14) +
  labs(x = "身長", y = "度数", title = "ヒストグラム")
```

### 累積相対度数折線グラフ

```{r}
# 累積相対度数折線
df_cum_relative_freq <- data.frame(
  class = names(freq_table),
  cum_relative_freq = cum_relative_freq
)
ggplot(df_cum_relative_freq, aes(x = class, y = cum_relative_freq, group = 1)) +
  geom_line() +
  geom_point() +
  labs(x = "身長", y = "累積相対度数", 
       title = "累積相対度数折線グラフ")
```
