---
title: "正規分布"
---

## 正規分布とは

左右対称のツリガネ型で，頂点の位置の値が平均となる分布

```{r echo = FALSE}
curve(dnorm, -3, 3)
```

## 正規分布の表し方

$\mu$を平均値，$\sigma$を標準偏差とすると以下の式で表される

$$
N(\mu, \sigma^2)
$$ また，確率変数$X$が一次元正規分布に従う場合，$X \sim N(\mu, \sigma^2)$と表記する

## 正規分布の性質

-   正規分布は左右対称

$$
最頻値=平均値=中央値
$$

-   平均変化 -\> 左右にシフト
-   標準偏差変化 -\> 山の形が変化

```{r, echo = FALSE}
x <- seq(0, 100, length.out = 1000)

curve(dnorm(x, mean = 40, sd = 15), from = 0, to = 100, 
      lwd = 2, main = "", col = "black", ylim = c(0, 0.04)) 

curve(dnorm(x, mean = 50, sd = 15), from = 0, to = 100, add = TRUE, 
      lwd = 2, lty = 2, col = "black")

```

平均が40から50に変化した正規分布

```{r, echo = FALSE}
x <- seq(0, 100, length.out = 1000)

curve(dnorm(x, mean = 40, sd = 15), from = 0, to = 100, 
      lwd = 2, main = "", col = "black", ylim = c(0, 0.04)) 

curve(dnorm(x, mean = 40, sd = 30), from = 0, to = 100, add = TRUE, 
      lwd = 2, lty = 2, col = "black")

```

標準偏差が15から30に変化した正規分布

## 正規分布と確率の関係

$a$から$b$の区間にデータが存在する確率変数$X$を以下のように表す

$$
P(a \leq X \leq b)
$$

このとき，$X$が正規分布に従っているとすると，以下のような関係になる

$$
P(\mu - \sigma \leq X \leq \mu + \sigma) \approx 68.268 \% 
$$

$$
P(\mu - 2\sigma \leq X \leq \mu + 2\sigma) \approx 95.450 \% \\
$$

## Zスコア

$$
P(\mu - k\sigma \leq X \leq \mu + k\sigma)
$$

における確率は，標準偏差$\sigma$の係数$k$に依存する

このとき，$k$は標準正規分布におけるZスコアという

-   個々のデータ点$x_i$が，平均値$\mu$から標準偏差$\sigma$の何倍離れているかを示す指標
-   Zスコアの絶対値が大きいほど、データ点$x_i$は平均値$\mu$から遠い
-   標準偏差$\sigma$の係数$k$が大きくなるほど，平均値$\mu$からの値の範囲が広がり，その範囲内にデータが存在する確率が高くなる

$$
z_i = \frac{x_i - \mu}{\sigma}
$$

## 標準正規分布

$\mu = 0, \sigma = 1$の正規分布を標準正規分布という

$$
N(0, 1^2)
$$

## 正規分布と標準正規分布の関係

-   元の分布が正規分布ならば，標準正規分布$N(0, 1^2)$に変換できる．この変換を標準化という

-   与えられた$x_o$に対し，$z_0 = \frac{x_0 - \mu}{\sigma}(\sigma>0)$と定めると， $N(\mu, \sigma^2)$の世界での$P(X \leq x_0)$は$N(0, 1^2)$の世界での$P(Z\leq z_0)$となる

$$
P(X \leq x_0) = P\left( \frac{X - \mu}{\sigma} \leq \frac{x_0 - \mu}{\sigma} \right) = P(Z \leq z_0)
$$

## 標準正規分布におけるZスコア，確率の求め方

### 確率からZスコアを求める

信頼度95%のZスコア

1.  両側検定：信頼区間は通常量側検定に基づいて計算される．つまり，分布の両端に$2.5\%$ずつの領域を残す
2.  片側検定：従って探す確率は$1-(\frac{0.05}{2}) = 0.975$となる
3.  Zスコアの取得

```{r}
qnorm(0.975)
```
よって，

$$
P(\mu - 1.96\sigma \leq X \leq \mu + 1.96\sigma) \approx 0.95
$$


### Zスコアから確率を求める

$z_0 = 2.58$の確率

```{r}
pnorm(2.58)
```
よって，

$$
P(\mu - 2.58\sigma \leq X \leq \mu + 2.58\sigma) \approx 0.99
$$

## 偏差値

あるデータが正規分布に従っていると仮定して，それぞれの平均値$\mu$，標準偏差$\sigma$に変換したもの

データ$X_i$の偏差値$v_i$は以下の式で示される

$$
v_i = 50 + 10 \times \frac{x_i - \mu}{\sigma} = 50 + 10 z_i
$$

### あるテストの点数の偏差値を計算しよう

```{r}
# 平均 70　標準偏差 15 の正規分布に従う乱数を 10 個生成し，小数点以下を四捨五入
set.seed(123)
scores <- rnorm(10, mean = 70, sd = 15)
scores <- round(scores, 0)

print(scores)
```

```{r}
# 各点数から平均値を引き，標準偏差で割ることで標準化
# 10 を掛けて 50 を足すことで，平均 50　標準偏差 10 のスケールに変換
deviation_scores <- 10 * (scores - mean(scores)) / sd(scores) + 50

print(deviation_scores)
```

## QQプロットとは

2つのデータセットの分位点を比較することで，それらの分布の類似性を視覚的に評価する手法

```{r echo = FALSE}
# サンプルデータ生成 (正規分布)
set.seed(123)
data <- rnorm(100)

# QQプロットを描画
qqnorm(data)
qqline(data)
```

また，横軸のデータを正規分布にしたQQプロットを正規QQプロットという．

## QQプロットの描画

### データの準備

今回は正規分布とt分布を使用

```{r}
# 必要なパッケージ
library(ggplot2)

# サンプルデータ生成
set.seed(123)
n <- 100
normal_data <- rnorm(n)
t_data <- rt(n, df = 3)  # 自由度 3 のt分布

# データフレーム作成
df <- data.frame(
  Data = c(normal_data, t_data),
  Distribution = factor(rep(c("Normal", "t(df=3)"), each = n))
)

```

### QQプロットの描画
```{r}
# ggplot2でQQプロットを作成
ggplot(df, aes(sample = Data, color = Distribution)) +
  stat_qq() +
  stat_qq_line() + # 標準正規分布に対応する基準線
  facet_wrap(~ Distribution) +  # 分布ごとに分割
  labs(title = "QQ Plots for Different Distributions",
       x = "Theoretical Quantiles",
       y = "Sample Quantiles") +
  scale_color_manual(values = c("Normal" = "blue", "t(df=3)" = "green")) + # 色指定
  theme_bw() +
  theme(legend.position = "bottom") # 凡例の位置
```
